臺灣高等法院刑事裁定
111年度抗字第1863號
抗 告 人即
再審聲請人  鍾旻桓


上列抗告人即再審聲請人因聲請再審案件，不服臺灣基隆地方法
院中華民國111年10月11日裁定（111年度聲再字第8號），提起
抗告，本院裁定如下：
    主  文
抗告駁回。                                             
    理  由
一、原裁定意旨略以：㈠抗告人即再審聲請人（下稱「抗告人」
    ）係就原審109年度訴字第604號確定判決（下稱「原判決」
    ）附表一編號5至8所示販賣第二級毒品甲基安非他命（共4
    罪，下均同）部分，主張有刑事訴訟法第420條第1項第6款
    發現新事實及新證據之事由聲請再審。是原審就本件再審案
    件之審理範圍僅限於原判決附表一編號5至8部分所示販賣第
    二級毒品之部分；㈡抗告人固以其於原判決確定後，已供出
    毒品來源因而查獲，主張原判決未及適用毒品危害防制條例
    第17條第1項規定。惟縱認抗告人之主張屬實，然毒品危害
    防制條例第17條第1項「供出毒品來源，因而查獲其他正犯
    或共犯者，減輕或免除其刑」之規定，係就同一罪名刑度之
    減輕或免除，僅係有關科刑之範圍，罪名本質均未變更，且
    非屬必要及絕對免除其刑之規定，不符刑事訴訟法第420條
    第1項第6款所謂應受免刑之要件，不得據以聲請再審。又抗
    告人提出所謂新事實、新證據之主張，從形式上觀察，縱其
    主張屬實，仍顯不符刑事訴訟法第420條第1項第6款再審要
    件，足認本件再審聲請有顯無理由之情事，因認無踐行通知
    聲請人到場，並聽取檢察官意見等程序之必要。爰裁定駁回
    抗告人本件再審之聲請等語。
二、抗告意旨略以：㈠抗告人於民國111年7月5日向基隆市警察局
    第二分局（下稱「第二分局」）偵查隊警員杜崇勳檢舉，告
    稱抗告人曾於108年10月20日向甲○○購買安非他命半兩，價
    金新臺幣1萬5000元，抗告人與甲○○均已製作偵訊筆錄，並
    經第二分局以111年7月12日基警二分偵字第0000000000號刑
    事案件報告書移送臺灣基隆地方檢察署檢察官偵查，有第二
    分局111年6月28日基警二分偵字第1110209629號函暨甲○○警
    詢筆錄可稽；㈡依上述時序，抗告人所犯原判決附表編號5至
    8所示販賣第二級毒品罪部分，判決確定時間為111年1月27
    日，而抗告人向第二分局偵查隊警員杜崇勳檢舉時間為111
    年7月5日。是抗告人所提事實、證據自未經原判決審酌。原
    裁定援引最高法院109年度台抗字第263號裁定，認抗告人本
    件再審之聲請，從形式上觀察，顯無理由，應予駁回，且無
    踐行通知抗告人到場，並聽取檢察官意見等程序之必要，認
    事用法顯有違誤；㈢同案被告謝宜宏於本院另案111年度上訴
    字第1416號審理中，亦供出其販賣甲基安非他命之毒品來源
    為甲○○，此與抗告人所述販賣前揭甲基安非他命之毒品來源
    為甲○○係同一「新事實」、「新證據」，謝宜宏並因此就前
    揭附表一編號1之販賣第二級毒品罪，經本院另案依毒品危
    害防制條例第17條1項規定，減輕其刑，改判有期徒刑2年4
    月。是依抗告人所提前揭「新事實」、「新證據」，足以動
    搖原確定之有罪判決，足認受有罪判決之抗告人應受無罪、
    免訴、免刑或輕於原判決所認罪名之判決；㈣綜上，本案應
    有再審之理由，爰提起抗告， 並聲請調閱前揭第二分局之
    抗告人及甲○○警詢筆錄供佐，准予再審等語。
三、經查：
　㈠按「抗告」係指抗告權人對於原審法院所為尚未確定之「裁
    定」聲明不服，請求上級法院撤銷原裁定之救濟方法；「上
    訴」則係當事人或被告辯護人對於原審法院所為尚未確定之
    「判決」聲明不服，請求上級審法院撤銷原判決之救濟方法
    。是倘不服原審法院所為之「裁定」，係以「抗告」而非「
    上訴」之方式聲明不服。本件原審法院就抗告人聲請再審案
    ，既係依刑事訴訟法第434條第1項規定，認抗告人再審之聲
    請無理由，以「裁定」駁回其聲請，抗告人自應以「抗告」
    之方式聲明不服。是抗告人雖併以「111年11月2日刑事抗告
    狀」、「111年11月2日刑事上訴狀」對於原裁定聲明不服，
    惟依前揭說明，均應解釋為係對於原裁定聲明不服而提起「
    抗告」，並不受抗告人於前揭「111年11月2日刑事上訴狀」
    係使用「上訴」等文字用語之拘束。合先敘明。
　㈡次按有罪之判決確定後，因發現新事實或新證據，單獨或與
    先前之證據綜合判斷，足認受有罪判決之人應受無罪、免訴
    、免刑或輕於原判決所認罪名之判決者，為受判決人之利益
    ，始得聲請再審，刑事訴訟法第420條第1項第6款規定甚明
    。此所謂輕於原判決所認「罪名」之判決，係指與原判決所
    認罪名比較，法定刑較輕之相異罪名；至於同一罪名之有無
    加減刑罰原因，僅足以影響科刑之範圍，與罪名無涉，自不
    得據為聲請再審之原因（最高法院110年度台抗字第1278號
    刑事裁定意旨參照）。另前揭「應受免刑」之判決，係指「
    必要及絕對」免除其刑之規定而言，如屬「任意或相對」免
    除其刑之規定者，則不在此列（最高法院110年度台抗字第1
    757號裁定意旨參照）。而毒品危害防制條例第17條第1項之
    減輕或免除其刑之寬典，如何選擇，法院既有裁量之權，與
    必免除其刑者有異，尚不得據為聲請再審之原因（最高法院
    110年度台抗字第1643號裁定意旨參照）。是抗告人所指其
    於原判決確定後，已向第二分局偵查隊警員供出其販賣前揭
    第二級毒品甲基安非他命之毒品來源為甲○○，警方並據此查
    獲甲○○到案等情，縱認屬實，亦無從據為對原判決聲請再審
    之原因。原審因而裁定駁回抗告人本件再審之聲請，核無違
    誤。抗告人指稱依其所提前揭「新事實」或「新證據」，足
    以動搖原判決，足認受有罪判決之抗告人應受無罪、免訴、
    免刑或輕於原判決所認罪名之判決，自無可採。另依前揭說
    明，則抗告人就其上開主張，聲請調取其與甲○○之第二分局
    警詢筆錄供佐，惟既不影響前揭判斷，自無調查之必要，附
    此敘明。
　㈢綜上所述，抗告人猶執前揭陳詞提起抗告，指摘原裁定不當
    ，為無理由，應予駁回。
據上論斷，應依刑事訴訟法第412條，裁定如主文。
中　　華　　民　　國　　111 　年　　12　　月　　20　　日
                  刑事第十三庭  審判長法　官  吳冠霆
                                      法　官  柯姿佐
                                      法　官  陳勇松
以上正本證明與原本無異。
如不服本裁定，應於收受送達後五日內向本院提出抗告狀。
                                      書記官  施瑩謙
中　　華　　民　　國　　111 　年　　12　　月　　20　　日